【裁判字號】    94,訴,643
【裁判日期】    950523
【裁判案由】    損害賠償
【裁判全文】
臺灣彰化地方法院民事判決  94年度訴字第643號
原      告  乙○○
訟訟代理人  洪修三律師
被      告  丙○○
訴訟代理人  甲○○
上列當事人間請求損害賠償事件，經本院於民國 95 年 5 月 11
日言詞辯論終結，判決如下：
    主      文
被告丙○○應給付原告乙○○新臺幣參拾伍萬參仟玖佰陸拾貳元
，及自民國九十三年十二月二十三日起至清償日止，按週年利率
百分之五計算之利息。
原告其餘之訴駁回。
訴訟費用由被告負擔六分之一，餘由原告負擔。
本判決原告勝訴部分得假執行。
原告其餘假執行之聲請駁回。
    事實及理由
一、按訴狀送達後，原告不得將原訴變更或追加他訴。但擴張或
    減縮應受判決事項之聲明者，不在此限。民事訴訟法第255
    條第1項第3款定有明文。本件起訴狀送達被告後，原告於民
    國94年5月11日本院言詞辯論期日，以言詞將訴之聲明第1項
    「被告應給付原告新臺幣（下同）0000000元，及自起訴狀
    繕本送達之翌日起至清償日止，按週年利率百分之5計算之
    利息。」變更為「被告應給付原告1,886,572元，及自起訴
    狀繕本送達之翌日起至清償日止，按週年利率百分之5計算
    之利息。」（其間原告曾多次減縮其聲明，上開所載係原告
    最初之聲明及其最後之聲明），其性質係屬減縮應受判決事
    項之聲明，核與首揭規定並無不合，應予准許，合先敘明。
二、原告起訴主張：被告丙○○於93年1月27日上午7時50分許，
    駕駛車牌號碼9J -7612號自用小客車，沿彰化縣田中鎮○○
    ○街由西往東方向行駛，途經文中一街與文中街之交岔路口
    時，原應注意車輛行駛至無號誌之交岔路口，支線道車應暫
    停讓幹線道車先行，轉彎車應暫停讓直行車先行，如同為直
    行車或轉彎車者，左方車應暫停讓右方車先行，而依當時情
    形日間有自然光線、路面乾燥無缺陷、無障礙物，且視距良
    好，並無不能注意之情事，竟疏於注意，未停讓右方車先行
    ，即貿然前行，適原告乙○○騎乘車牌號碼BMF-453號重型
    機車，沿文中街由南向北直向行駛至上開交岔路，雙方因發
    生碰撞，致原告乙○○兩側大小腿萎縮麻木、運動功能障礙
    、行動困難、經診斷為創傷性椎間盤突出併神經壓迫，脊柱
    遺存顯著運動障礙，屬殘廢等級第7級。被告上開過失侵權
    行為致原告受傷，依法應負損害賠償之責，其應賠償項目如
    下：（一）醫藥費部分：請求依原告自費支出之費用共180,
    090元為準；（二）喪失勞動能力損失部分：因原告於車禍
    發生時為53歲，距得退休之年齡60歲尚有7年之勞動年數，
    以最低工資每年190080元計，尚有1,165,875元得請求；（
    三）精神慰撫金部分：本次車禍受有精神痛苦之非財產上之
    損害，請求慰撫金0000000元，將上述金額合計，扣除原告
    應負與有過失百分之20後，尚可請求0000000元（本院註：
    應為0000000元，原告於最後言詞辯論時，將原請求之交通
    費51000元逕行減縮，此未考量上開過失責任比率，故有誤
    差）等語。故聲明：被告應給付原告1,866,572元，及自起
    訴狀繕本送達被告之翌日起至清償日止，按週年利率百分之
    5計算之利息；訴訟費用由被告負擔；願供擔保，聲請宣告
    假執行。
三、被告則以：被告丙○○當時所駕駛的車輛已過中心線，是遭
    原告乙○○所騎乘之重型機車所碰撞，刑事判決顯係錯誤，
    且對於原告所請求數額，除醫藥費附有收據之部分外，其餘
    有關勞動能力損失及慰撫金部分皆有爭執，原告椎間盤突出
    之傷勢係其本身之舊傷所致等語，資為抗辯。故聲明：請求
    駁回原告之訴；訴訟費用由原告負擔。
四、得心證之理由：
  (一)查被告丙○○於93年1月27日上午7時50分許，駕駛車牌號
      碼9J -7612號自用小客車，沿彰化縣田中鎮○○○街由西
      往東方向行駛，途經文中一街與文中街之無號誌交岔路口
      時，原應注意車輛行駛至無號誌之交岔路口，支線道車應
      暫停讓幹線道車先行，轉彎車應暫停讓直行車先行，如同
      為直行車或轉彎車者，左方車應暫停讓右方車先行，且並
      無不能注意之情事，竟疏於注意，未停讓右方車先行，即
      貿然前行，適原告乙○○騎乘車號BMF-453重型機車亦疏
      於注意，未減速慢行作隨時停車之準備，兩車因而避煞不
      及而生碰撞，致原告乙○○受有兩側大小腿萎縮麻木、運
      動功能障礙、行動困難、經診斷為創傷性椎間盤突出併神
      經壓迫，脊柱遺存運動障害，屬殘廢等級第7級等傷害，
      有原告提出之診斷證明書4紙及收據18紙為證，並經本院
      依兩造之聲請向行政院國軍退除役官兵輔導委員會台中榮
      民總醫院（下稱台中榮總）函詢原告之傷情及調取原告在
      該院就診之病歷明確，有該院中榮醫企字第0940  010831
      號、第0000000000號及第0950004819號函附病歷影本在卷
      可參。而被告丙○○亦因本件車禍案件，觸犯刑法第284
      條第1項前段之過失傷害罪，經本院判處有期徒刑4  個月
      ，被告不服，提起上訴，經台灣高等法院台中分院上訴駁
      回確定乙節，此亦有本院依職權調閱之臺灣高等法院臺中
      分院93年度交上易字第913號及本院93年交易字第180  號
      刑事案卷可稽；被告雖否認其有過失，並辯說原告上開椎
      間盤突出乃係其舊傷，非因本件車禍所致，然其並無法舉
      證以實其說，故其所辯顯屬卸責之詞，並不可採。是故，
      原告此部分之主張堪信為真實，被告之過失責任可予認定
      。
  (二)按因故意或過失不法侵害他人之權利者，負損害賠償責任
      ；不法侵害他人之身體或健康者，對被害人因此喪失或減
      少勞動能力，或增加生活上之需要時，應負損害賠償責任
      ；不法侵害他人之身體、健康、名譽、自由、信用、隱私
      、貞操，或不法侵害其他人格法益而情節重大者，被害人
      雖非財產上之損害，亦得請求賠償相當之金額；又損害之
      發生或擴大，被害人與有過失者，法院得減輕賠償金額，
      或免除之，此民法第 184 條第 1 項前段、第 193 條第
      1 項、第 195 條第 1 項前段及第 217 條第 1 項分別定
      有明文。查依據上開刑事卷所附之台灣省彰化縣區車輛行
      車事故鑑定委員會就本件車禍過失責任之鑑定意見書所示
      ，被告丙○○駕駛自小客車行至無號至之交岔路口，左方
      車未停讓右方車先行，為肇事主因，而原告乙○○駕駛重
      型機車行至無號誌之交岔路口，亦未減速慢行作隨時停車
      之準備，為肇事次因，足見雙方對本件事故均應負肇事責
      任即與有過失，原告就上開鑑定報告之結論並無爭執，並
      自認其應就本件車禍之發生負百分之20的與有過失責任。
      又原告對本件事故之肇致雖同有過失，惟依法被告仍難辭
      其過失之責，而應負賠償責任。
五、茲就原告請求之各項損害賠償，分別審核如下：
  （一）醫療費用部分：
        原告主張其因本件車禍受有兩側大小腿萎縮麻木、運動
        功能障礙、行動困難、經診斷為創傷性椎間盤突出併神
        經壓迫，脊柱遺存運動障害，屬殘廢等級第7級等之傷
        害，迄今共自費支出醫療費用180090元等情，並提出診
        斷證明書、醫療費用單據為證，而本院就此亦向台中榮
        總及德安中醫聯合診所（下稱德安中醫）調取原告在該
        院就診之醫療費用收據附卷可考，被告對此部分於有收
        據之部分並無爭執。惟查原告所附醫療費用收據中，其
        中之台中榮總收據，對照台中榮總送交本院之收據後，
        原告自行支付之費用應為9980元，則原告主張其自付
        11750元顯無依據（若依原告所提其在該院收據之自付
        額部分應僅6390元），應以9980元為正確；而澄清醫院
        部分依原告所提之93年8月31日（收據號碼00000000）
        之收據1張，自付金額僅為190元，被告請求1510元並無
        依據；又尚園中醫診所部分，依原告所提之收據，原告
        共自付1350元，原告請求3770元亦無理由；再仁和醫院
        部分，原告請求11150元，然其自付額僅1150元，應以
        1150元為據；另德安中醫部分，依原告所據之收據其自
        付額共95360元，合計以上各筆共108030元。至其他瑞
        安中藥房及接興國術館之費用各41800元及25900元部分
        並無必要，原告此部分之請求顯無理由。是原告所得請
        求之醫療費用應為108030元，逾此範圍部分並無理由，
        應予駁回。
  （二）勞動能力減損部分：
        原告主張其係40年10月21日生，此有其身分資料附上開
        刑事卷可查，在本件車禍發生即93年1月27日時為逾52
        歲，未滿53歲，原告請求以53歲計，此距離退休年齡60
        歲，尚餘7個勞動年限。其因本件車禍導致遺留有創傷
        性椎間盤突出症之傷害，其傷殘等級為脊柱遺存運動障
        害，依勞工保險殘廢給付標準屬第7級殘廢，有前揭台
        中榮總中榮醫企字第0000000000號函可參，其減少之勞
        動能力查為百分之69.21，依基本工資每月15840元計，
        其每年應有190080元之基本收入，依霍夫曼係數表換算
        扣除其中間利息計為0000000元（190080x6.00000000=0
        000000元，元以下4捨5入) ，此再乘原告所減少之勞動
        比率百分之69.21，為806902元（元以下4捨5入），則
        原告請求勞動能力減損於806902元之範圍內為有理由，
        應予准許。逾此部分之請求為無理由，應予駁回。
  （三）慰撫金部分
        本件原告請求被告給付0000000元之精神慰撫金，被告
        則以原告並無損害等語資為抗辯。本院審酌原告因本件
        車禍受有前述創傷性椎間盤突出病等傷害，迄今已2年
        有餘，尚未痊癒，依本院向台中榮總函詢，原告迄今勞
        動能力仍受影響，不能從事粗重工作，有該院前揭函文
        可稽，足見原告之精神顯有受損。又原告本身為國小肄
        業，受傷前在理容院工作，收入不定；被告則為專科畢
        業，目前為高中學校職員，每月收入約40000餘元；又
        原告目前名下除有汽車1部外，並無財產，被告則名下
        亦僅有1輛汽車，此有卷附之財產歸戶資料可稽。本院
        審酌兩造之學歷、社位地位、經濟能力、被告之過失程
        度、原告所受之傷勢等情狀，認原告請求0000000元之
        慰撫金，自嫌過高，應予核減為200000元，方屬公允。
        原告逾此部分之請求為無理由，礙難准許。
    (四)綜上所述，原告所得請求之醫療費用為108030元，勞動
        能力減損為806902元，慰撫金200000元，合計0000000
        元。又由於原告應負次要過失之與有過失責任已如前述
        ，經核本件車禍發生之情節、兩造過失之程度及所違反
        之注意義務一為行經無號誌交岔路口左方車未停等讓右
        方車先行，另一方則為未減速慢行，作隨時停車之準備
        ，本院認原告應負之過失責任比例應以百分之30為妥適
        ，原告自認為百分之20並無理由。故原告僅得向被告請
        求上開金額之百分之70之賠償金額即780452元 (元以下
        4捨5入)。末按保險人依強制汽車責任保險法給付之保
        險金，視為加害人或被保險人損害賠償金額之一部分，
        加害人或被保險人受賠償請求時，得扣除之，強制汽車
        責任保險法第30條規定甚明。查原告因本件車禍，已領
        取強制責任保險之保險金426490元，有原告所提之第一
        產物保險股份有限公司付款明細表1紙附卷可參，且為
        兩造所不爭執，則依上開規定扣除原告已領取之保險金
        後，被告尚應給付原告353962元。
    (五)按給付無確定期限者，債務人於債權人得請求給付時，
        經其催告而未為給付，自受催告時起，負遲延責任。其
        經債權人起訴而送達訴狀，或依督促程序送達支付命令
        ，或為其他相類之行為者，與催告有同一之效力，民法
        第229條第2項定有明文。而遲延之債務，以支付金錢為
        標的者，債權人得請求依法定利率計算之遲延利息；應
        負利息之債務，其利率未經約定，亦無法律可據者，週
        年利率為百分之5，亦為民法第233條第1項、第203條所
        明定。原告請求被告賠償其損害，係以支付金錢為標的
        ，而侵權行為之損害賠償請求權於行為時即已發生，但
        其給付無確定期限，依上開規定，自應以被告收受本件
        刑事附帶民事訴訟起訴狀繕本翌日起負遲延責任，則原
        告請求被告應給付自起訴狀繕本送達翌日即93年12月23
        日起至清償日止，按週年利率百分之5計算之法定遲延
        利息，洵為正當，應予准許。
六、從而，原告基於侵權行為之損害賠償請求權，請求被告賠償
    ，原告在353962元及自起訴狀繕本送達之翌日即93年12月23
    日起至清償日止，按週年利率百分之5計算之遲延利息之範
    圍內，核屬正當，應予准許，逾此部分之請求，則為無據，
    應予駁回。
七、本判決原告勝訴部分所命被告給付之金額並未逾500000元，
    自應依民事訴訟法第389條第1項第5款之規定，依職權宣告
    假執行。至於原告敗訴部分，其假執行之聲請，即因訴之駁
    回而失所依附，應併駁回之。
八、本件判決之基礎已臻明確，兩造其餘攻擊防禦方法，於判決
    結果不生影響，無庸一一論列，併此敘明。
九、訴訟費用負擔之依據：民事訴訟法第79 條。
中    華    民    國    95    年     5    月    23    日
                  民事第一庭   法  官  葛永輝
以上正本係照原本作成
如對本判決上訴，須於判決送達後20日內向本院提出上訴狀
中    華    民    國    95    年     5    月    23    日
                                書記官  田慧賢


司法院資訊處製作；財團法人民間司法改革基金會備份。
